臺灣高等法院臺中分院刑事判決
111年度金上訴字第57號

上  訴  人  
即  被  告  林界鋐


上列上訴人因加重詐欺等案件，不服臺灣臺中地方法院109年度
金訴字第323號中華民國110年10月26日第一審判決（起訴案號：
臺灣臺中地方檢察署109年度偵字第9059號），提起上訴，本院
判決如下：
    主  文
上訴駁回。
    事  實
一、甲○○（通訊軟體微信〈下稱微信〉暱稱：木倉、K、美女）於
    民國108年6月中旬前某日，參與真實姓名、年籍資料均不詳
    ，由微信暱稱「部長」、「盤龍」等成年人所組成詐欺集團
    ，再於108年6月中旬某日，以日薪新臺幣（下同）3000元代
    價，邀約楊晟鴻（微信暱稱：CPT、隊長）加入上開詐欺集
    團，甲○○負責媒介車手加入該詐欺集團工作，並測試、發放
    提款卡給車手、收受車手交付之贓款、發薪水給車手等工作
    ，楊晟鴻則負責交付提款卡予車手領款並收受贓款，再將贓
    款交付予甲○○（甲○○、楊晟鴻所涉參與犯罪組織罪，由臺灣
    基隆地方法院依序以108年度金訴字第80號、109年度金訴緝
    字第2號審理，不在本案起訴、審理範圍），該詐欺集團組
    織除上開人等，尚有於108年7月2日應林界鈜邀約，以提領
    款項百分之二計算數額為報酬，而加入負責擔任提款工作之
    管閎信（微信暱稱：妖王），以及於108年6月25日應詹淳凱
    邀約，以提領款項百分之三計算數額為報酬，而加入負責擔
    任提款工作之蔡忠諺（微信暱稱：猴子）。謀議既定，甲○○
    、楊晟鴻、蔡忠諺與管閎信及其他詐欺集團成年成員，即共
    同意圖為自己不法之所有，基於三人以上共同詐欺取財及掩
    飾、隱匿詐欺犯罪所得去向、所在之犯意聯絡，先推由真實
    姓名、年籍不詳之成年詐欺集團成員，以如附表二所示方式
    詐欺如附表二所示之人，該詐欺集團確認被害人匯款後，隨
    即通知前述暱稱「部長」者，「部長」指示甲○○將附表二編
    號1「匯入帳號」欄所示帳戶之提款卡交給管閎信、楊晟鴻
    ，及將附表二編號2、3「匯入帳號」欄所示帳戶之提款卡交
    給蔡忠諺後，再由「部長」在微信群組中指示管閎信、蔡忠
    諺於如附表二所示提款時間、地點，提領如附表二所示之款
    項，管閎信提領後將贓款交予甲○○，蔡忠諺提領後則將贓款
    交予楊晟鴻，楊晟鴻再將取得款項轉交予甲○○，並均由甲○○
    再轉交上游集團成員，而製造金流斷點，掩飾、隱匿詐欺犯
    罪所得之去向、所在。
二、案經甲○○○、丙○○、乙○○告訴及臺中市政府警察局第六分局
    報告臺灣臺中地方檢察署檢察官偵查起訴。
    理    由
壹、證據能力方面
一、被告以外之人於審判外之言詞或書面陳述，除法律有規定
    者外，不得作為證據，刑事訴訟法第159條第1項定有明文。
    本案共犯楊晟鴻、管閎信於警詢時之陳述，係被告以外之人
    於審判外所為之言詞陳述，經核無同法第159條之2、第159
    條之3之情事，被告於本院準備程序時爭執上開陳述之證據
    能力，依刑事訴訟法第159條第1項之規定，應無證據能力。
二、被告以外之人於審判外之陳述，雖不符刑事訴訟法第159條
    之1至第159條之4之規定，而經當事人於審判程序同意作為
    證據，法院審酌該言詞陳述或書面陳述作成時之情況，認為
    適當者，亦得為證據；當事人、代理人或辯護人於法院調查
    證據時，知有同法第159條第1項不得為證據之情形，而未於
    言詞辯論終結前聲明異議者，視為有前項之同意，刑事訴訟
    法第159條之5定有明文。而該條規定之立法意旨，在於確認
    當事人對於傳聞證據有處分權，得放棄反對詰問權，同意或
    擬制同意傳聞證據可作為證據，屬於證據傳聞性之解除行為
    ，如法院認為適當，不論該傳聞證據是否具備刑事訴訟法第
    159條之1至第159條之4所定情形，均容許作為證據，不以未
    具備刑事訴訟法第159條之1至第159條之4所定情形為前提（
    最高法院104年度第3次刑事庭會議決議參照）。除前開證據
    能力之說明以外，本判決認定事實所引用之供述證據（含文
    書證據），檢察官、被告於本院準備程序時，均不爭執其證
    據能力，亦未於言詞辯論終結前聲明異議，而本院審酌各該
    證據作成時之情況，並無違法不當或證明力明顯過低之瑕疵
    ，認以之作為證據應屬適當，是依刑事訴訟法第159條之5規
    定，均有證據能力。
貳、實體方面
一、訊據被告林界鈜矢口否認有何犯行，辯稱：我否認犯罪，我
    從頭到尾都沒有加入詐騙集團，也從來沒有收集被害人的贓
    款（收水），也未交付提款卡給車手；我確實有介紹楊晟鴻
    參與詐騙集團，但108年6月25日後就沒有過問楊晟鴻詐騙集
    團的事了，因為基隆有一件案件的車手是羅康廷，他做了2
    、3天後就把贓款弄不見，詐欺集團來找我要錢，我有賠給
    他們，108年6月25日我去臺南跟羅康廷的父親拿包裹跟現金
    7萬元，我將這些錢還給集團，就退出群組，以後沒有跟這
    個集團有任何聯繫，所以本件與我無關云云。經查：
　㈠被告甲○○之犯行，有如附表三對應之供述證據及非供述證據
    可資佐證。且證人管閎信業於109年4月9日偵查時具結證稱
    ：108年7月2日我提領的人頭帳戶提款卡是當天15時許，林
    界鈜在合庫對面的公園交給我的，我提領的贓款交給甲○○，
    我最後1次提款後，連同提款卡及贓款交給甲○○，警詢時說
    提款卡是楊晟鴻交給我的並不實在，因為甲○○有於108年7月
    18日至20日之間某日下午來看守所，要求我把所有的罪都推
    給「隊長」楊晟鴻，並說於我在看守所的期間，會照顧我的
    家人，甲○○在群組的暱稱是「美女」，我的暱稱是「妖王」
    等語明確（見偵9059號卷第247頁至第248頁），尤以管閎信
    於上開庭詢時供稱：這是我在108年7月2日加入詐欺集團後
    ，第一次擔任車手的工作等語（見偵9059號卷第246頁），
    則其對於該次提款之過程與內容應記憶清晰，不至於有混淆
    之處，且管閎信前述證述內容清楚明確，應可採信。況證人
    管閎信對於上開偵查中之證言業於原審審理時證稱：「（當
    時檢察官在問你時，對你有無恐嚇、脅迫或以其他不正當之
    方法問你？）沒有。」、「（是否本於你自由意識講出來的
    ？）是。」、「（筆錄簽名之前你有無確實看過？）有。」
    、「（有無照你的意思記載？）有。」等語明確（見原審卷
    一第373頁），足見證人管閎信上開具結證述之內容係其自
    由意思下所確認之事實。
　㈡共犯楊晟鴻於偵查中具結證稱：我於108年6月中旬，受甲○○
    的邀約而加入本案詐欺集團，我是車手頭，甲○○當時跟我講
    報酬是一天2000至3000元不等，甲○○的暱稱是「木倉」或「
    ｋ」等語（見偵9059號卷第315頁），足見楊晟鴻加入本案詐
    欺集團，確係被告甲○○邀約加入。而觀諸另案卷內楊晟鴻與
    被告林界鈜間之通訊軟體LINE的對話內容翻拍照片（見原審
    二第95至第139頁），被告林界鈜對楊晟鴻稱（括號內為楊
    晟鴻回答）：「原本他們找我去的那位置給你，安全但是錢
    沒那麼多…但至少一天3.5千…（啊你沒有要去嗎）我做指揮
    」、「明天開始工作了，你們兩個ok吼？」、「還有你另外
    一個朋友說星期二?」、「成紅今天一起帶你朋友過來?」、
    「群組說改下午、先休息一下吧」、「嗯嗯自己小心，收到
    錢說一下」、「（近兩天沒出發是人不夠？）好像是，因為
    沒組好一條線吧」、「另外一個學弟有要去攻擊嗎」、「明
    天早上記得收包裏」、「先去收車吧」、「水哥打給我，說
    有工作找你…（水哥？）部長…以後工作結束不要直接回來這
    邊，這邊太多人會很危險」、「嗯，到上安國小就下車或是
    漢唐，不要直接回來」、「成紅，你不是都說跟宥林，人喜
    阿猴說好了」、「他們現在都直接問明哲什麼時候可以收到
    錢」、「因為上周我們才答應他們，一個禮拜可以給他們一
    半，但是不知道業績是這樣」、「在看一個禮拜吧」、「今
    天星期四」、「我把你們排星期日上班？」等對話內容。尤
    其7月2日之對話，在被告林界鈜撥打LINE電話給楊晟鴻未接
    通後，更顯示為「（起來了）嗯！等等胖子也是叫起來」、
    「叫起床的人群組要回」、「全部出門賴我一下」、「(全
    部出門是我跟胖子嗎)還有東陽」等語，顯見被告林界鈜並
    非單純之介紹人，不但持續聯繫楊晟鴻，並給予包括領取包
    裹、「收水」及排班等指示，對於楊晟鴻詢問被告林界鈜「
    你沒有要去嗎」，被告林界鈜甚至自承係從事「指揮」工作
    之人，而於楊晟鴻詢問「水哥」身分時，被告林界鈜亦直接
    表示係轉達「部長」之指示，在在顯示被告林界鈜對於所屬
    詐欺集團之運作，雖隱身幕後，然涉入甚深。是被告林界鈜
    辯稱其僅介紹楊晟鴻加入詐欺集團云云，並不足採。
　㈢被告林界鈜辯稱：其於108年6月25日，即因另案車手羅康廷
    的事情被詐欺集團要求賠償，離開該詐欺集團群組云云。惟
    查，觀諸前述楊晟鴻與被告林界鈜間之通訊軟體「LINE」的
    對話內容翻拍照片，被告林界鈜於108年6月26日以後至同年
    7月9日，仍持續與楊晟鴻有所聯繫，並有若干語音通話紀錄
    ，且被告林界鈜甚至仍然以管理者之語氣，對楊晟鴻稱：「
    今天星期四」、「我把你們排星期日上班？」、「地址傳給
    我」、「如果睡死過去按門鈴」、「還有電話」、「等等胖
    子也是叫起來」、「叫起床的人群組要回」、「全部出門賴
    我一下」、「還有東陽」等語（見原審卷二第131、133頁）
    ，足見被告林界鈜於108年6月26日後，仍持續與被告楊晟鴻
    聯繫並給予一定工作指示，並要求相關人員須在群組內有所
    回應。是被告林界鈜前揭所辯，尚難採信。
　㈣按證人之陳述有部分前後不符，或相互間有所歧異時，或因記憶淡忘、或事後迴護被告、或因其他事由所致，究竟何者為可採，法院仍得本其自由心證予以斟酌，非謂一有不符或矛盾，即應認其全部均為不可採信；尤其關於行為動機、手段及結果等之細節方面，證人之證言，有時亦有予渲染之可能；然其基本事實之陳述，若果與真實性無礙時，則仍非不得予以採信（最高法院74年台上字第1599號、90年度台上字第6078號判決要旨參照）；況認事採證、證據之取捨及證據證明力之判斷，俱屬事實審法院之職權，苟無違證據法則，自不能指為違法；是供述證據前後雖有差異或矛盾，事實審法院非不可本於經驗及論理法則，斟酌其他情形，作合理之比較，定其取捨；其就供述證據之一部，認為真實者，予以採取，亦非法所不許。因之，證人供述之證據，前後縱有差異，事實審法院依憑證人前後之供述證據，斟酌其他證據，本於經驗法則與論理法則，取其認為真實之一部，作為論罪之證據，自屬合法（最高法院90年度台上字第6943號判決要旨參照）。雖證人管閎信於原審審理時證稱：從未和甲○○拿過提款卡，也沒有直接將贓款交給林界鈜等語（見原審卷一第372、376、377頁），及於另案110年4月6日審判時證稱：「（你的實際上手是誰？）我的上手是『象神』。」、「（你當時為何要說是甲○○？）因為心生怨恨，他那時候不來給我寄錢。所以我想說要推給他。」、「（可是你在檢察官面前是說甲○○？）對，那是不實在的。」、「（你加入本案車手集團，是甲○○介紹的？）不是。」、「（關於你指證甲○○的情形，你有無跟楊晟鴻串證？）也不是串證，他跟我說甲○○是我的上手。」、「（108年7月9日到大雅郵局領款，你是何時拿到卡的?）忘記了。」、「（是楊晟鴻交給你的？）對。」等語（見本院卷第208、209、212、214，217頁），與其先前於109年4月9日偵查中證述之內容(如㈠所示)大相逕庭，然佐以管閎信羈押於法務部○○○○○○○○時，被告林界鈜即曾於108年7月17日及18日前往會見，於會見時，管閎信向被告林界鈜提及「你那邊都不要認」，二人還討論到要將責任推給綽號「隊長」（即楊晟鴻)之人，「隊長」就是「CPT」，「反正晟鴻那邊都請好律師了，你後面真的有怎樣就說是他」等內容，此有法務部○○○○○○○○109年6月18日中所戒字第10900039260號函附管閎信接見明細表、檢察事務官勘驗筆錄及錄音光碟（見偵9059號卷第365頁至第384頁）可佐。核以管閎信108年8月22日警詢筆錄，即可見到其確實均供稱上手為「楊晟鴻」，與其和被告林界鈜討論之內容相符，更與管閎信於109年4月9日自陳前次警詢供述不實在之原因相同，除可證明被告林界鈜與管閎信之關係在詐欺集團內應較親密外，更可證明管閎信往昔即有飾詞欲偏袒被告林界鈜之傾向，由是可知證人管閎信上開於法院審理時之證述內容，多有可議之處，其更易反覆之證述情形，無非係礙於人情及被告甲○○同庭在場之壓力，所為迴護被告甲○○之詞，尚不足採信。
  ㈤綜上所述，被告甲○○之辯解無非係卸飾之詞，不足採信，事
    證明確，其犯行洵堪認定。
二、論罪科刑　　　
　㈠近年來盛行於國內外之「詐欺集團」犯罪，型態層出不窮，
    政府為防範國人受騙上當，將各種詐騙手法及防範對策，藉
    由傳播媒體、社教管道大力向國人宣導，在一般民眾之普遍
    認知，「車手」僅屬「詐欺集團」出面領取詐騙款項之一環
    ，整個詐欺集團自籌設（尋覓地點、購買設備、招募人員）
    、取得被害人消費個資、蒐集人頭帳戶及金融卡作為匯款帳
    戶、撥打電話行騙、出面領款、取款等各項作為，層層分工
    、彼此配合且環環相扣，故具有一般知識及經驗之人，當可
    判斷該集團所屬成員至少有三人以上，況本案由其他不詳詐
    騙集團成員誘使如附表二所示告訴人受騙，再由共犯管閎信
    、蔡忠諺擔任提領詐欺款項工作，搭配與被告林界鈜與楊晟
    鴻之合作，參與詐欺犯行之人數顯達三人以上。
　㈡洗錢防制法業於105年12月28日修正公布，並於106年6月28日
    生效施行（下稱新法）。修正前該法（下稱舊法）第1條揭
    櫫之立法目的為「防制洗錢，追查重大犯罪」，而本次修法
    後修正為「為防制洗錢，打擊犯罪，健全防制洗錢體系，穩
    定金融秩序，促進金流之透明，強化國際合作」，其立法目
    的及保護法益，已自單純國家對重大（特定）犯罪之追訴及
    處罰，擴增至防制洗錢體系之健全、金融秩序之穩定及透明
    金流軌跡之建置。至於洗錢犯罪本質在於影響合法資本市場
    並阻撓偵查，且洗錢之行為包含處置（即將犯罪所得直接予
    以處理）、多層化（即為使偵查機關難以追查金流狀況，以
    迂迴層轉、化整為零之多層化包裝方式，掩飾或隱匿特定犯
    罪所得）及整合（即收受、持有或使用他人犯罪所得，使該
    犯罪所得披上合法之外衣，回歸正常金融體系）等各階段行
    為，其模式不祗一端，故為澈底打擊洗錢犯罪，新法乃參照
    相關國際標準建議及公約之洗錢行為定義，將洗錢行為之處
    置、多層化及整合等各階段，全部納為洗錢行為，而於新法
    第2條規定：「本法所稱洗錢，指下列行為：一、意圖掩飾
    或隱匿特定犯罪所得來源，或使他人逃避刑事追訴，而移轉
    或變更特定犯罪所得。二、掩飾或隱匿特定犯罪所得之本質
    、來源、去向、所在、所有權、處分權或其他權益者。三、
    收受、持有或使用他人之特定犯罪所得。」以求與國際規範
    接軌。從而，行為人對於特定犯罪所得，基於洗錢之犯意，
    參與整體洗錢過程中任一環節之處置、分層化或整合行為，
    致生新法所保護法益之危險者，即應屬新法所欲禁絕之洗錢
    行為，至該行為是否已使特定犯罪所得轉換成合法來源之財
    產，則非所問。其中，所謂上述第2款之洗錢類型，固多以
    迂迴曲折之方式輾轉為之，但不以透過多層之交易活動為限
    ，且掩飾或隱匿之管道是否為共同正犯或其他第三人，亦可
    不問。因而過往實務見解認為，行為人對犯特定犯罪所得之
    財物或利益作直接使用或消費之處分行為，或僅將自己犯罪
    所得財物交予其他共同正犯，祗屬犯罪後處分或移轉贓物之
    行為，非本條例所規範之洗錢行為，已與新法所規定之洗錢
    態樣有所扞格。蓋行為人如意圖掩飾或隱匿特定犯罪所得來
    源，而將特定犯罪所得直接消費處分，或移轉交予其他共同
    正犯予以隱匿，甚或交由共同正犯以虛假交易外觀掩飾不法
    金流移動，依新法規定，皆已侵害新法之保護法益，係屬新
    法第2條第1或2款之洗錢行為，尚難單純以不罰之犯罪後處
    分贓物行為視之（最高法院108年度台上字第3993號判決意
    旨參照）。本案由管閎信、蔡忠諺提領詐得款項後，再將提
    領之犯罪所得轉交被告甲○○，或交由楊晟鴻轉交予被告林界
    鈜，再由被告林界鈜上交所屬詐欺集團不詳成員，渠等於提
    領出詐欺犯罪所得後，復藉由層層轉交之行為轉變犯罪所得
    之物理空間，而隱匿金錢來源為前開詐欺所得贓款，製造金
    流之斷點，並妨礙國家對於詐欺犯罪所得之追查，所為實已
    該當一般洗錢罪無疑，且款項一但交付，流向即不清楚而無
    法掌握，足見被告甲○○主觀上有隱匿該財產與犯罪之關聯性
    ，以躲避國家追訴、處罰之故意，是其確有共同隱匿移轉加
    重詐欺取財之特定犯罪所得之行為甚明，自應該當洗錢防制
    法第14條第1項之一般洗錢罪。
　㈢是核被告甲○○就附表一內自己姓名所對應各編號所為（需對
    應附表二），均各係犯刑法第339條之4第1項第2款之三人以
    上共同詐欺取財罪、洗錢防制法第14條第1項之一般洗錢罪
    。另臺灣新竹地方檢察署109年度偵字第2797號移送併辦部
    分，係與同案被告蔡忠諺部分有關之犯罪事實，與被告甲○○
    並不相關，附此敘明。
　㈣集團性詐騙乃現今社會詐欺犯罪之常見型態，詐騙集團為求
    能順利完成犯罪，必須採取分工，亦即有人蒐集或提供人頭
    帳戶，有人找尋詐欺目標或實行施術，有人擔任俗稱「車手
    」前往提款，並有人從中聯繫其間之匯款及車手，而為犯罪
    之分工，以完遂詐欺取財犯罪，且此種詐欺集團犯罪之模式
    ，廣為媒體大幅報導，為眾所週知之事，理應為被告三人所
    知悉，渠等參與之行為，可以確保詐欺集團其他成員前階段
    詐騙行為之取財結果得以順利實現，產生了詐欺集團獲取贓
    款之功效，彼此互為強化、補充而共同加工並促成最終之詐
    欺取財目的，揆之前揭說明，被告甲○○仍應負全部責任。是
    被告甲○○與管閎信、楊晟鴻、蔡忠諺及其他不詳姓名之詐欺
    集團成年成員間，有犯意聯絡及行為分擔，為共同正犯。
　㈤與被告甲○○有犯意聯絡之管閎信、蔡忠諺先後多次提領告訴
    人甲○○○、丙○○遭騙之款項，主觀上係基於單一之犯意，以
    數個舉動接續進行，而侵害同一法益，在時間、空間上有密
    切關係，依一般社會健全觀念，難以強行分開，在刑法評價
    上，以視為數個舉動之接續實行，合為包括之一行為予以評
    價，論以接續犯之一罪。
　㈥刑法上一行為而觸犯數罪名之想像競合犯存在之目的，在於
    避免對於同一不法要素予以過度評價。自然意義之數行為，
    得否評價為法律概念之一行為，應就客觀構成要件行為之重
    合情形、主觀意思活動之內容、所侵害之法益與行為間之關
    連性等要素，視個案情節依社會通念加以判斷。刑法刪除牽
    連犯之規定後，原認屬方法目的或原因結果，得評價為牽連
    犯之二犯罪行為間，如具有局部之同一性，或其行為著手實
    行階段可認為同一者，得認與一行為觸犯數罪名之要件相侔
    ，依想像競合犯論擬。而加重詐欺罪係侵害個人財產法益之
    犯罪，其罪數計算，以被害人數、被害次數之多寡，決定其
    犯罪之罪數（最高法院107年度臺上字第1066號判決參照）
    。故被告甲○○就附表二編號1至3所示犯行，均係以一行為同
    時觸犯刑法第339條之4第1項第2款之3人以上共同詐欺取財
    罪、洗錢防制法第14條第1項之洗錢罪，為想像競合犯，應
    依刑法第55條規定，從一重之三人以上共同詐欺取財罪處斷
    。
　㈦被告所犯上開3加重詐欺取財罪間，犯意各別，行為互殊，應
    予分論併罰。
三、原審認被告甲○○罪證明確，適用洗錢防制法第14條第1項、刑法第11條、第28條、第339條之4第1項第2款、第55條、第51條第5款、第38條之1第1項前段、第3項、刑法施行法第1條之1第1項等規定，審酌邇來詐欺集團橫行，偵查此類犯罪困難，一般人縱未受騙，亦頗受騷擾，被告甲○○年盛力強，具有勞動能力，竟不思以正當途徑獲取所需，所為惡性非輕，應予嚴重非難；被告甲○○否認犯行之態度，且未與附表二所示告訴人達成和解，賠償告訴人損失以獲取諒解，所為實應予嚴懲；被告甲○○分工之內容，告訴人所受損失金額多寡；兼衡被告甲○○自陳國中畢業，從事瓦斯工程，月收入4萬元，不用扶養家人（見原審卷二第200頁）等一切情狀，量處如附表一編號1「主文」欄所示之刑（共3罪刑），並衡量數罪併罰之定應執行之刑，係出於刑罰經濟與責罰相當之考量，並非予以犯罪行為人或受刑人不當之利益，為一種特別的量刑過程，相較於刑法第57條所定科刑時應審酌之事項係對一般犯罪行為之裁量，定應執行刑之宣告，乃對犯罪行為人本身及所犯各罪之總檢視，除應考量行為人所犯數罪反應出之人格特性，並應權衡審酌行為人之責任與整體刑法目的及相關刑事政策，在量刑權之法律拘束性原則下，依刑法第51條第5款之規定，採限制加重原則，以宣告各刑中之最長期為下限，各刑合併之刑期為上限，但最長不得逾30年，資為量刑自由裁量權之外部界限，並應受法秩序理念規範之比例原則、平等原則、責罰相當原則、重複評價禁止原則等自由裁量權之內部抽象價值要求界限之支配，使以輕重得宜，罰當其責，俾符合法律授與裁量權之目的，以區別數罪併罰與單純數罪之不同，兼顧刑罰衡平原則（最高法院100年台上字第21號判決意旨參照）。被告甲○○所犯各罪，業經判決均為不得易科罰金之刑，亦無刑法第50條第1項但書各款之不得合併應執行刑之情，則依法應定其應執行之刑；並審酌上開各節，認其所犯各罪，時空相近，於各罪中所分擔之角色相類，犯罪之手法與態樣亦屬相同，復均為侵害財產法益之犯罪，兼衡其各次參與的情節與被害人所受財產損失等情況，並參諸刑法第51條第5款係採限制加重原則，而非累加原則之意旨，且被告甲○○正值青壯年，若定以過重之應執行刑，其效用可能隨著長期刑之執行，等比例地大幅下跌，效用甚低，對教化效果不佳，徒增更生絕望的心理影響，使得其人格遭受完全性地抹滅，亦加重國家財政無益負擔，有害被告甲○○日後回歸社會。因此，對於宣告多數有期徒刑者，於各刑中之最長期以上，各刑合併之刑期以下為之，綜合上情就被告甲○○所犯上開各罪合併定應執行刑為有期徒刑2年2月。復說明：犯罪所得，屬於犯罪行為人者，沒收之；前2項之沒收，於全部或一部不能沒收或不宜執行沒收時，追徵其價額；宣告前2條之沒收或追徵，有過苛之虞、欠缺刑法上之重要性、犯罪所得價值低微，或為維持受宣告人生活條件之必要者，得不宣告或酌減之，刑法第38條之1第1項前段、第3項、第38條之2第2項分別定有明文。又所謂各人「所分得」，係指各人「對犯罪所得有事實上之處分權限」，法院應視具體個案之實際情形而為認定：倘若共同正犯各成員內部間，對於不法利得分配明確時，固應依各人實際分配所得沒收；然若共同正犯成員對不法所得並無處分權限，其他成員亦無事實上之共同處分權限者，自不予諭知沒收；至共同正犯各成員對於不法利得享有共同處分權限時，則應負共同沒收之責。至於上揭共同正犯各成員有無犯罪所得、所得數額，係關於沒收、追繳或追徵標的犯罪所得範圍之認定，因非屬犯罪事實有無之認定，並不適用「嚴格證明法則」，無須證明至毫無合理懷疑之確信程度，應由事實審法院綜合卷證資料，依自由證明程序釋明其合理之依據以認定之（最高法院104年度台上字第3937號判決意旨參照）。本案卷內並無證據資料得證明被告林界鈜有領到犯罪所得，依有疑惟利被告原則，爰不宣告沒收，以免侵害被告林界鈜之固有財產。《以下為本院補充說明：按洗錢防制法第18條第1項前段規定，犯第14條之罪，其所移轉、變更、掩飾、隱匿、收受、取得、持有、使用之財物或財產上利益，沒收之。前揭洗錢防制法關聯客體之沒收，核其性質應屬刑法犯罪工具沒收之特別規定，惟上開條文雖採義務沒收主義，卻未特別規定「不問屬於犯罪行為人與否，沒收之」，此部分條文之解釋自應回歸適用原則性之規範，即參諸刑法第38條第2項前段，以屬於犯人行為人所有者為限，始應予沒收。準此以言，被告已將贓款轉交上游集團成員，該等款項非屬其所有或取得事實上之處分權，揆諸前揭說明，自無從適用上開洗錢防制法之特別沒收規定。退步而言，縱認洗錢防制法第18條第1項之規定尚不限於犯罪行為人所有始得沒收，然刑法、刑法施行法相關沒收條文，將沒收訂為「刑罰」、「保安處分」以外之法律效果，而實際上，沒收仍有懲罰之效果，屬於干預財產權之處分，應遵守比例原則及過渡禁止原則，是於刑法第38條之2第2項規定沒收有過苛之虞、欠缺刑法上之重要性、犯罪所得價值低微，或為維持受宣告人生活條件之必要者，得不宣告或酌減之，賦予法官在個案情節上，審酌宣告沒收將過於嚴苛而有不合理之情形，得不予宣告沒收，以資衡平，是本院認上開洗錢防制法第18條第1項之沒收規定，亦應有刑法第38條之2第2項規定之適用。查本案並無證據證明被告有取得犯罪所得，若對其沒收車手全部提領之金額，顯有過苛之虞，揆之前開說明，本院認被告關於犯洗錢罪所取得之金額，不予以宣告沒收、追徵。》經核原判決認事用法並無違誤，量刑亦屬妥適，應予維持，被告甲○○上訴意旨猶執前詞否認犯罪，其上訴為無理由，應予駁回。
據上論結，應依刑事訴訟法第368條，判決如主文。
本案經檢察官廖育賢提起公訴，檢察官乙○○到庭執行職務。
中　　華　　民　　國　　111 　年　　3 　　月　　30　　日
            刑事第一庭    審判長法　官  江  德  千
　　　　　　　　　　　　        法　官  高  增  泓
　　　　　　　　　　　　　      法　官  簡  源  希
以上正本證明與原本無異。
如不服本判決應於收受送達後20日內向本院提出上訴書狀，其未
敘述上訴理由者，並得於提起上訴後20日內向本院補提理由書（
均須按他造當事人之人數附繕本）「切勿逕送上級法院」。因疫
情而遲誤不變期間，得向法院聲請回復原狀。

                                書記官  吳  麗  琴 
　　　　　　　　　　　　　　　　   
中　　華　　民　　國　　111 　年　　3 　　月　　30　　日
附錄論罪科刑法條：
刑法第339條之4
犯第339條詐欺罪而有下列情形之一者，處1年以上7年以下有期
徒刑，得併科1 百萬元以下罰金：
一、冒用政府機關或公務員名義犯之。
二、三人以上共同犯之。
三、以廣播電視、電子通訊、網際網路或其他媒體等傳播工具，
    對公眾散布而犯之。
前項之未遂犯罰之。 
洗錢防制法第14條
有第二條各款所列洗錢行為者，處7年以下有期徒刑，併科新臺
幣5百萬元以下罰金。
前項之未遂犯罰之。
前二項情形，不得科以超過其特定犯罪所定最重本刑之刑。
附表一
編號 被告 對應之相關犯罪事實   主          文   （原審諭知） 1 林界鈜 附表二編號1 林界鈜犯三人以上共同詐欺取財罪，處有期徒刑壹年柒月。   附表二編號2 林界鈜犯三人以上共同詐欺取財罪，處有期徒刑壹年柒月。   附表二編號3 林界鈜犯三人以上共同詐欺取財罪，處有期徒刑壹年陸月。 2 楊晟鴻 （已確定) 附表二編號2 楊晟鴻犯三人以上共同詐欺取財罪，處有期徒刑壹年伍月。未扣案犯罪所得新臺幣壹仟伍佰元沒收，於全部或一部不能沒收或不宜執行沒收時，追徵其價額。   附表二編號3 楊晟鴻犯三人以上共同詐欺取財罪，處有期徒刑壹年肆月。未扣案犯罪所得新臺幣壹仟伍佰元沒收，於全部或一部不能沒收或不宜執行沒收時，追徵其價額。 3 蔡忠諺 （已確定) 附表二編號2 蔡忠諺犯三人以上共同詐欺取財罪，處有期徒刑壹年貳月。未扣案犯罪所得新臺幣叁仟元沒收，於全部或一部不能沒收或不宜執行沒收時，追徵其價額。   附表二編號3 蔡忠諺犯三人以上共同詐欺取財罪，處有期徒刑壹年壹月。未扣案犯罪所得新臺幣陸佰元沒收，於全部或一部不能沒收或不宜執行沒收時，追徵其價額。 
附表二（民國／新臺幣）
編號 告訴人 詐欺方式 匯款日期 匯款金額 匯入帳號 提款日期 提款金額 提領地點 提領車手 提領後轉交對象 1 甲○○○ 詐欺集團成員於108年6月29日15時許，假冒告訴人甲○○○友人林如珍佯稱：須錢孔急云云，使告訴人甲○○○陷於錯誤，請其女兒吳家瑩依指示匯款。 108年7月2日14時21分4秒 15萬元 000-0000000000000元大銀行莊竣堯帳戶) 108年7月2日15時1分20秒 2萬元 臺中市○○區○○路00號合庫商銀永安分行 管閎信 林界鈜       108年7月2日15時2分8 秒 2萬元 同上         108年7月2日15時10分 3萬元 臺中市○○區○○○道0段 000號元大銀行中港分行         108年7月2日15時10分51秒 3萬元 同上         108年7月2日15時17分5 秒 2萬元 臺中市○○區○○路 00 號統一超商福康店         108年7月2日15時18分2 秒 2萬元 同上         108年7月2日15時18分58秒 1萬元 同上   2 丙○○    詐欺集團成員於 108 年 7 月1 日晚間某時，佯稱雅虎平台商店街賣家，撥打電話予告訴人丙○○佯稱：誤將他人消費款項以告訴人丙○○信用卡扣款，需配合取消扣款云云，使告訴人丙○○陷於錯誤，依指示匯款。 108年7月 2日17時 12分 11 秒 4 萬9989 元 000-0000000000000中華郵政伸港郵局洪証鈞帳戶) 108年7月2日17時33分59秒 6萬元 臺中市○○區○○路000號臺中福安郵局 蔡忠諺 楊晟鴻，楊晟鴻再轉交甲○○    108年7月 2日17時 14分11 秒 4萬9987元 同上 108年7月2日17時35分28秒 4萬元 同上   3 乙○○ 詐欺集團成員於 108 年 7 月2 日假冒「小三美日」賣家，撥打電話給告訴人乙○○佯稱：告訴人乙○○網路購物分期付款設定錯誤，需協助解除設定云云，使告訴人乙○○陷於錯誤，依指示辦理。 108年7月 2日17時 39分51 秒 2萬123元 同上 108年7月2日17時49分43秒 2萬元 臺中市○○區○○○路 0號全聯中工店 蔡忠諺 同上 
附表三
編號 對應附表二之編號 證據內容 1 1 ⒈甲○○○108年7月5日警詢筆錄（9059卷第205頁至第207頁） ⒉莊竣堯元大銀行高鳳分行帳號000-00000000000000號帳戶交易明細（9059卷第69頁至第70頁） ⒊ATM監視器翻拍照片〈提款地點：臺中市○○區○○路00號合作金庫商業銀行永安分行、提款人：管閎信〉（9059卷第175頁至第181頁） ⒋ATM監視器翻拍照片〈提款地點：臺中市○○區○○○道0段000號元大銀行中港分行、提款人：管閎信〉（9059卷第181頁至第187頁） ⒌ATM監視器翻拍照片〈提款地點：臺中市○○區○○路00號統一超商福康店元大銀行中港分行、提款人：管閎信〉（9059卷第187至193頁） ⒍管閎信於臺中市政府警察局第一分局之刑案照片（9059卷第193頁） ⒎內政部警政署反詐騙諮詢專線紀錄表（9059卷第203頁） ⒏臺南市政府警察局新營分局中山路派出所受理刑事案件報案三聯單（甲○○○）（9059卷第209頁） ⒐臺南市政府警察局新營分局中山路派出所受理各類案件紀錄表（甲○○○）（9059卷第211頁）。 ⒑華南商業銀行匯款回條聯（9059卷第213頁） ⒒165專線協請金融機構暫行圈存疑似詐欺款項通報單（9059卷第217頁）。 ⒓臺南市政府警察局新營分局中山路派出所受理詐騙帳戶通報警示簡便格式表（甲○○○）（偵9059卷第219頁） 2 2 ⒈丙○○108年7月3日警詢筆錄（9059卷第229頁至第231頁） ⒉ATM監視器翻拍照片〈提款地點：臺中市○○區○○路000號福安郵局、提款人：蔡忠諺〉（9059卷第195頁至第197頁） ⒊新北市政府警察局林口分局文化派出所受理刑事案件報案三聯單（丙○○）（9059卷第233頁） ⒋新北市政府警察局林口分局文化派出所受理詐騙帳戶通報警示簡便格式表（丙○○）（9059卷第245頁） ⒌金融機構聯防機制通報單（洪証鈞）（9059卷第251頁） ⒍第一銀行數位帳戶明細查詢〈帳號00000000000000號〉（9059卷第259頁） 3 3 ⒈乙○○108年7月2日警詢筆錄（9059卷第269至273頁）（新竹地檢署2797卷一第71頁至第73頁） ⒉ATM監視器翻拍照片〈提款地點：臺中市○○區○○○路0號全聯中工店、提款人：蔡忠諺〉（9059卷第199頁至第201頁）。 ⒊金融機構聯防機制通報單（洪証鈞）（9059卷第251頁） ⒋內政部警政署反詐騙諮詢專線紀錄表（乙○○）（9059卷第265頁） ⒌臺北市政府警察局信義分局吳興街派出所陳報單（乙○○）（9059卷第267頁） ⒍臺北市政府警察局信義分局吳興街派出所受理各類案件紀錄表（乙○○）（9059卷第275頁） ⒎臺北市政府警察局信義分局吳興街派出所受理刑事案件報案三聯單（乙○○）（9059卷第277頁） ⒏乙○○提供之中國信託銀行自動櫃員機交易明細表（9059卷第279頁） ⒐165專線協請金融機構暫行圈存疑似詐欺款項通報單（乙○○）（9059卷第281頁） ⒑臺北市政府警察局信義分局吳興街派出所受理詐騙帳戶通報警示簡便格式表（乙○○）（9059卷第283頁） ⒒金融機構聯防機制通報單（乙○○）（9059卷第285頁） ⒓乙○○提供之中國信託銀行自動櫃員機交易明細表（新竹地檢署2797卷一第69頁） ⒔洪証鈞之中華郵政伸港郵局帳號000-00000000000000號帳戶交易明細（新竹地檢署2797卷一第189頁）